臺灣臺南地方法院刑事裁定　　　　　　　　100年度自字第4號
自　訴　人　蔡淵松
自訴代理人　蔡進欽律師
　　　　　　蘇正信律師
　　　　　　蔡弘琳律師
被　　　告　陳國泰
　　　　　　蔡亞君
上列被告因偽造文書等案件，經自訴人提起自訴，本院裁定如下
：
    主  文
自訴人應於本裁定送達後拾日內補正如附件所述自訴之犯罪事實
。
    理  由
一、按提起自訴，應於自訴狀內記載犯罪事實及證據並所犯法條
    ；前項犯罪事實，應記載構成犯罪之具體事實及其犯罪之日
    、時、處所、方法，刑事訴訟法第320條第2項第2款、第3項
    分別定有明文。次按自訴狀就犯罪事實固載有部分指述，惟
    並未詳載構成犯罪之具體事實及犯罪之日、時、處所、方法
    等，於法自有未合；第一審法院裁定命自訴人於收受送達後
    10日內補正，自訴人逾期未遵命補正，此部分自訴起訴之程
    式顯有未備，第一審法院諭知不受理之判決，並不經言詞辯
    論為之，經核並無違誤（臺灣高等法院96年度上訴字第3582
    號判決意旨參照，該案經自訴人提起上訴後，最高法院以97
    年度臺上字第4323號判決認原審判決形式上並無違背法令而
    駁回上訴確定）。再按自訴改採強制律師代理，為便於法院
    審理及被告行使防禦權，同法第320條第2項規定自訴狀應記
    載「犯罪事實」，並增訂第3項明定「前項犯罪事實，應記
    載構成犯罪之具體事實及其犯罪之日、時、處所、方法」之
    意旨，則同屬法律專家之檢察官起訴書依刑事訴訟法第264
    條第2項第2款所應記載之犯罪事實，當亦應就特定犯罪構成
    要件之基本事實，實行犯罪之方法、時間與地點等項，為具
    體而明確之記載，始符法定程式。最高法院25年上字第662
    號判例意旨，固謂起訴書所應記載之犯罪事實，茍與其他犯
    罪不致相混，足以表明其起訴之範圍者，即使記載未詳，法
    院不得以其內容簡略而不予受理；然若其犯罪事實所載不明
    確或欠具體，有害於被告實質之防禦時，即屬起訴於法律上
    必備之程式有欠缺，法院雖不得逕予不受理，仍應依規定定
    期間以裁定命其補正，逾期不補正，即應認其起訴之程式違
    背規定（最高法院99年度臺上字第178號判決意旨參照，此
    判決雖係針對檢察官提起公訴時起訴書犯罪事實之應記載事
    項為之，惟參酌該等判決見解，同屬法律專家之自訴代理人
    為自訴人提出自訴狀時，於犯罪事實之記載自亦應符合前述
    要求）。
二、經查：本件自訴狀固載有被告陳國泰、蔡亞君2人於民國96
    年7月間起承作自訴人蔡淵松位於臺南市○○路○段175巷9號
    及10號、臺南市○○路135巷26號、臺北市○○○路○段200
    巷14弄6號2樓之新屋裝修或舊屋整修工程乙事，並載有被告
    陳國泰、蔡亞君共同意圖為自己不法之所有，將各項工程灌
    水加價，自訴人相信被告2人係親戚介紹，不疑有他，即應
    被告要求匯款，被告自96年7月17日起迄99年2月10日止共收
    取自訴人匯款新臺幣（下同）48,468,500元，工程完工後自
    訴人於被告請求支付尾款時要求其等提出工程明細及單據憑
    證，被告先後提出不同版本之完工報價單，自訴人核對各項
    單據憑證發現被告多未提出正式發票，僅提供估價單或不實
    合約，至此始知受騙，而遭詐取金額高達1,000多萬元，認
    被告陳國泰、蔡亞君涉有詐欺、偽造文書罪嫌等部分之指述
    ；惟上開自訴狀就被告陳國泰、蔡亞君2人係基於如何之犯
    意聯絡及如何之行為分擔，在何時、地以何種詐術使自訴人
    陷於錯誤，自訴人因錯誤交付何等財物等有關其2人涉嫌詐
    欺之具體事實及其等犯詐欺罪之日、時、處所、方法、遭詐
    騙之確切金額等節，均漏未詳予具體記載。且自訴狀雖指被
    告陳國泰、蔡亞君涉有偽造文書罪嫌，然就被告陳國泰、蔡
    亞君2人係基於如何之犯意聯絡及如何之行為分擔，在何時
    、地以何種方式偽造何種文書（含文書之名稱及內容）等有
    關其2人涉嫌偽造文書之具體事實及其等犯偽造文書罪之日
    、時、處所、方法等事項亦均付之闕如。依上開說明，本件
    自訴之起訴程式顯有未備，爰依刑事訴訟法第343條、第273
    條第6項之規定，命自訴人於本裁定送達後10日內補正如主
    文所示之事項，以資憑辦；且依自訴狀目前記載之事實，被
    告陳國泰、蔡亞君係於96年7月間之後始違犯上開犯行，其
    時刑法有關連續犯、牽連犯之規定均已刪除，自訴人補正上
    開犯罪事實時，自應依刑法於95年7月1日修正施行後之精神
    ，就附件所示被告陳國泰、蔡亞君2人各該犯行之構成要件
    事實逐一分別予以具體之記載（如認被告2人涉有數次犯行
    ，亦應依各次犯行之內容依序詳載之）。至自訴人若逾期未
    依本裁定具體補正上述各項犯罪事實，依刑事訴訟法第343
    條、第303條第1款、第307條之規定及前揭判決意旨，本院
    自得不經言詞辯論逕行諭知不受理之判決，附此敘明。
三、依刑事訴訟法第343條、第273條第6項規定，裁定如主文。
中    華    民    國   100    年    4     月    19    日
                  刑事第七庭  審判長  法  官   林逸梅
                                      法  官   莊政達
                                      法  官   蔡盈貞
以上正本證明與原本無異。
不得抗告。
                                      書記官   陳玉芬
中    華    民    國   100    年    4     月    19    日
附件：
一、被告陳國泰、蔡亞君2人基於如何之犯意聯絡及如何之行為
    分擔，在何時、地以何種詐術使自訴人陷於錯誤，自訴人因
    錯誤交付何等財物，自訴人遭詐騙之具體金額。（如有多次
    詐欺之舉動或犯行，應就各該次行詐之舉動或犯行依序逐一
    敘明上開事項。）
二、被告陳國泰、蔡亞君2人基於如何之犯意聯絡及如何之行為
    分擔，在何時、地以何種方式偽造何種文書，其2人偽造之
    文書之名稱及內容為何。（如有多次偽造文書之舉動或犯行
    ，應就各該次偽造之舉動或犯行依序逐一敘明上開事項。）